【裁判字號】    95,訴,168
【裁判日期】    950719
【裁判案由】    建築法
【裁判全文】
臺中高等行政法院判決
                                     95年度訴字第00168號
                              .
原      告  欣典廣告有限公司
代  表  人  甲○○
被      告  臺中市政府
代  表  人  乙○○
訴訟代理人  丁○○
上列當事人間因建築法事件，原告不服內政部中華民國95年3月7
日台內訴字第0950018222號訴願決定（案號：000000000），提
起行政訴訟。本院判決如下︰
    主  文
原告之訴駁回。
訴訟費用由原告負擔。
    事  實
一、事實概要：緣原告於坐落國道一號183K+850S（2）南下側路
    權外20公尺處之臺中市○○區○○段679地號土地上設置大
    型（T型鐵柱）廣告物，經交通部臺灣區○道○○○路局中
    區工程處（下稱高公局中區工程處）於民國（下同）94年1
    月5日查獲，高公局中區工程處乃以94年1月10日中工斗字第
    0940000361-1號函檢送查報表、照片等，移請被告本建築、
    廣告物主管機關權責依法處理。高公局中區工程處並以94
    年1月10日中工斗字第0940000361函通知土地所有權人、原
    告，限文到7日內自行拆除。嗣被告於94年9月21日及10月31
    日赴現場複查，原告仍未依規定改善，被告認原告於高速公
    路兩側禁建範圍內擅自樹立廣告，已違反建築法第97條之3
    第2項規定，乃依同法第95條之3規定，以94年12月1日府都
    管字第0940224267號函檢附同文號處分書處原告新臺幣（下
    同）12萬元罰鍰，且廣告物應立即拆除、恢復原狀或補辦手
    續。原告不服，提起訴願，遭決定駁回，遂提起行政訴訟。
二、兩造聲明：
    (一)原告聲明求為判決：訴願決定及原處分均撤銷。
    (二)被告聲明求為判決：駁回原告之訴。
三、兩造陳述：
    (一)原告主張：原告固然建築廣告看板於國道一號高速公路
      183K+850S（2）南下側路權外20公尺處，惟該看板已於94
      年8月30日讓渡予訴外人丙○○，依理不應以原告為處罰
      對象，原告僅代為銷售，且因當時接近公司年底結算，事
      務繁忙，致未於訴願時提出讓渡乙事，而此廣告物於同年
      12月時即已拆除，依法應無處罰之依據。
    (二)被告答辯：原告於前揭土地設置廣告物，依高公局中區工
      程處以94年1月10日中工斗字第0940000361-1號函所檢送
      之本件相關現場查報照片與「臺中市轄區違反樹立廣告查
      報表」紀錄登載，係為93年12月3日拆除，於94年1月5日
      再查報之樹立廣告物，屬被告完成清查與拆除後之新設置
      未經許可擅自樹立廣告物，被告並於94年9月21日及10月
      31日現場複查，本件廣告物設置人即原告均未依規改善，
      有現場複查之廣告物照片可憑，是本件違規事實應屬明確
      。又原告明知本件所在土地設立廣告物係違法，卻仍讓渡
      訴外人丙○○，且為其銷售獲取利益，依行政罰法第10條
      規定，有以消極不作為之方式達到發生與積極行為相同之
      結果，且未負防止其發生之義務情事，依法科以與積極違
      反行政罰法上義務行為相同之處罰責任，原處分並無不當
      。另針對本件違規樹立廣告物，被告為根本防治與杜絕樹
      立廣告物之設置與拆除後重建，並維護臺中市之公共安全
      ，爰依建築法第95之3條規定連續處行政罰鍰，亦無不當
      。
    理  由
一、按建築法第7條、第97條之3第2項及第3項規定：「本法所稱
    雜項工作物，為營業爐．．．招牌廣告、樹立廣告．．．等
    。」、「招牌廣告及樹立廣告之設置，應向直轄市、縣（市
    ）主管建築機關申請審查許可，直轄市、縣（市）主管建築
    機關得委託相關專業團體審查，其審查費用由申請人負擔。
    」、「前二項招牌廣告及樹立廣告之一定規模、申請審查許
    可程序、施工及使用等事項之管理辦法，由中央主管建築機
    關定之。」又同法第95條之3規定：「本法修正施行後，違
    反第97條之3第2項規定，未申請審查許可，擅自設置招牌廣
    告或樹立廣告者，處建築物所有權人、土地所有權人或使用
    人新臺幣4萬元以上20萬元以下罰鍰，並限期改善或補辦手
    續，屆期仍未改善或補辦手續者，得連續處罰。必要時，得
    命其限期自行拆除其招牌廣告或樹立廣告。」又公路法第59
    條第1項規定：「公路主管機關為維護公路路基、行車安全
    及沿途景觀，得會同當地直轄市、縣（市○○○於○路兩側
    勘定範圍，公告禁止或限制公、私有廣告物及其他建築物之
    設置或建築，不受相關土地使用管制法令規定之限制。」又
    公路兩側公私有建築物與廣告物禁建限建辦法第3條第3項及
    第6條分別規定：「高速公路兩側禁止設置樹立廣告之範圍
    ，除左列路段為路權邊界外50公尺以內地區○○○路權邊界
    外200公尺以內地區為限：一、銜接國際機場之高速公路，
    自機場銜接處起3公里內之路段。二、與地方道路銜接之交
    流道路段。三、與省道或縣道立體交會之高速公路路段。四
    、毗鄰工業區○○○○路路段。」、「在禁建範圍內，除依
    公路用地使用規則之規定外，不得建築及設置廣告物。」
二、本件原告在位於國道1號183K+850S（2）南下側路權外20 公
    尺處之台中市○○區○○段679地號土地上設置大型（T型鐵
    柱）廣告物，經交通部臺灣區○道○○○路局中區工程處於
    94年1月5日查獲，有「臺中市轄區違反樹立廣告查報表」及
    現場查報照片附本院卷可稽，自堪認定。查上開地址依前述
    公路兩側公私有建築物與廣告物禁建限建辦法第3條第3項及
    第6條規定，係屬禁止設置廣告物之地區。次查，原告於系
    爭地址擅自設置大型（T型鐵柱）廣告物，前於93年12月3日
    經拆除在案，為原告所自陳，而交通部臺灣區○道○○○路
    局中區工程處復於94年1月5日查獲該處重新設置大型廣告物
    而移送被告辦理，被告查明無誤後，於94年8月23日以府都
    管字第09401210412號行政處分書處原告4萬元罰鍰，限期於
    94 年8月31日前將廣告物恢復原狀或補辦手續在案；原告迄
    未補辦手續或拆除廣告，經被告於94年9月21日前往現場複
    查，該廣告物仍未拆除，乃於94年10月7日以府都管字第094
    01865091號行政處分書處原告8萬元罰鍰，限期於94年10月
    15日前將廣告物自行拆除、恢復原狀或補辦手續在案；原告
    迄未補辦手續或拆除廣告，經被告於94年10月31日前往現場
    複查，該廣告物仍未拆除，乃於94年12月1日以府都管字第0
    940224267號行政處分書處原告12萬元罰鍰，且廣告物應立
    即拆除、恢復原狀或補辦手續（本件原處分），有各該函文
    附本院卷可考，經核尚無不符。
三、原告雖主張系爭廣告物業於94年8月30日讓渡與訴外人丙○
    ○，該廣告物係丙○○重新樹立的，不應處罰原告云云，並
    據提出讓渡書一紙為證。惟查：
    (一)原告負責人甲○○於本院95年6月15日準備程序筆錄，自
      陳：「（問：94年1到10月，原告廣告物有無拆除？）93
      年時我有拆除過，之後我有再豎（樹）立一直到現在，是
      我們公司出資豎（樹）立的。」是原告謂該廣告物係丙○
      ○重新樹立者，自無可採。
    (二)甲○○於同日筆錄稱：「我（應為原告）與丙○○之間有
      讓渡書．．．一共讓渡10個廣告看板給丙○○，分成兩次
      讓渡，臺中縣市部分有8支廣告看板，在94年8月30日讓渡
      給丙○○，臺中市讓渡兩支廣告看板，一共65萬元，是廣
      告看板本身的價值，含土地租賃契約，臺中縣的有6支廣
      告看板，讓渡的金額為195萬，契約共有兩個，臺中縣的
      、臺中市的各一個契約。每一個地號有一個看板．．．」
      、「丙○○是原先的股東，88年時我們大約有5、6個人要
      做高速公路全線從南到北的廣告看板，而丙○○當時因為
      資金不足還是有別的因素，所以沒有加入，但有借給我們
      300萬的資金，我們有付利息給他，而丙○○以那些大約
      300萬的資金承接我們讓渡給他的臺中縣市、苗栗縣共10
      支的廣告看板．．．」等語，而證人丙○○則到庭結證稱
      ：「．．．，當時說要投資廣告公司時我有投資，但之後
      我家庭有一些問題要退股，但原告代表人他說已經投資下
      去，叫我不要退股，大約是88、89年的事，金額是300萬
      ，那時候我已經退股了，錢是我家的錢，分了很多次以現
      金交付給原告代表人，退股時原告代表人有退一些利息錢
      給我，93年時他說要分割一些廣告看板給我，要讓渡給我
      ，第1次是讓渡苗栗的，這次臺中的是去年讓渡的，他說
      有些廣告看板已經拆掉了。讓渡的金額部分，頭份及苗栗
      各兩支共60幾萬，臺中縣市的有6支共195萬，我有去看但
      沒有點收．．．我是以300萬的退股金去抵讓渡的錢，300
      萬元抵8支廣告物。」依該二人所述，對於讓渡之廣告物
      數目，原告代表人稱10座，丙○○則稱8座，且各縣市廣
      告物之數目，二人所述亦不相符，又丙○○究竟有無入股
      二人所述亦互有歧異。衡諸經驗法則，如丙○○確有受讓
      原告公司之廣告物，則對於交易之標的、單價等，當不至
      於有如此大之差異，且原告於訴願階段亦未曾言及讓渡丙
      ○○之事，顯然原告所提之讓渡書係臨訟所製作，證人及
      原告代表人所述均不足採信。原告此部分主張委無可採。
四、綜上所述，原告所述各節俱無足採，原處分以原告於高速公
    路兩側禁建範圍內擅自樹立廣告，違反建築法第97條之3第2
    項規定，依同法第95條之3規定，處原告12萬元罰鍰，且廣
    告物應立即拆除、恢復原狀或補辦手續，經核並無違誤，訴
    願決定予以維持亦無不合，原告訴請撤銷均無理由，應予駁
    回。
據上論結，本件原告之訴為無理由，依行政訴訟法第195條第1項
後段、第98條第3項前段，判決如主文。
中    華    民    國    95    年    7     月    19    日
                  第三庭 審判長 法  官  沈應南
                                法  官  許武峰
                                法  官  許金釵
以上正本證明與原本無異。
如不服本判決，應於判決送達後20日內向本院提出上訴書狀，其
未表明上訴理由者，應於提起上訴後20日內向本院提出上訴理由
書（須依對造人數附具繕本）；如於本判決宣示或公告後送達前
提起上訴者，應於判決送達後20日內補提上訴理由書（須附繕本
）。未表明上訴理由者，逕以裁定駁回。
提起上訴應預繳送達用雙掛號郵票390元（34元及5元郵票各10份
)。
中    華    民    國    95    年    7     月    19    日
                                書記官  孫庠熙


司法院資訊處製作；財團法人民間司法改革基金會備份。
